【裁判字號】    98,裁,1337
【裁判日期】    980604
【裁判案由】    禁止財產處分登記
【裁判全文】
最  高  行  政  法  院  裁  定
                                      98年度裁字第1337號
上  訴  人  甲○○
被 上訴 人  財政部臺灣省中區國稅局
代  表  人  趙榮芳
上列當事人間禁止財產處分登記事件，上訴人對於中華民國96年
3月21日臺中高等行政法院95年度訴字第610號判決，提起上訴，
本院裁定如下：
    主  文
上訴駁回。
上訴審訴訟費用由上訴人負擔。
    理  由
一、按對於高等行政法院判決之上訴，非以其違背法令為理由，
    不得為之，行政訴訟法第242條定有明文。依同法第243條第
    1項規定，判決不適用法規或適用不當者，為違背法令。而
    判決有同條第2項所列各款情形之一者，為當然違背法令。
    是當事人對於高等行政法院判決上訴，如依行政訴訟法第24
    3條第1項規定，以高等行政法院判決有不適用法規或適用不
    當為理由時，其上訴狀或理由書應有具體之指摘，並揭示該
    法規之條項或其內容；若係成文法以外之法則，應揭示該法
    則之旨趣；倘為司法院解釋或本院之判例，則應揭示該判解
    之字號或其內容。如以行政訴訟法第243條第2項所列各款情
    形為理由時，其上訴狀或理由書，應揭示合於該條項各款之
    事實。上訴狀或理由書如未依此項方法表明，或其所表明者
    與上開法條規定不合時，即難認為已對高等行政法院判決之
    違背法令有具體指摘，其上訴自難認為合法。
二、本件上訴人對於高等行政法院判決上訴，除復執與原審起訴
    相同之主張外，另略以：財政部民國91年1月23日台財訴字
    第0900023947號訴願決定之情節與本件為同一事件，依類推
    解釋之原則，可適用於被上訴人尚未起徵部分（即81-84年
    度），應改以受贈人為納稅義務人發單補徵，以符合財政部
    上開訴願決定，避免「同案異處」之違誤。惟被上訴人明知
    故犯，對上開財政部訴願決定又未說明不予採信之理由，顯
    有行政訴訟法第243條第2項第6款判決不備理由之違法。原
    判決仍認為被上訴人對於贈與人林逢福死亡時之繼承人補徵
    課稅，及按稅捐稽徵法第24條第1項規定，對上訴人系爭土
    地予以限制登記，自為違法失當。另本件與司法院釋字第62
    2號解釋情節相當，自可加以適用，惟原判決曲解法意，自
    有行政訴訟法第243條第1項判決不適用法規之違法。又上訴
    人等已依稅捐稽徵法第35條申請復查，本件即處於尚未確定
    之狀態，故被上訴人遽予限制登記，其行政處分應為無效，
    原判決未敘述何以不採信之理由，亦有行政訴訟法第243條
    第2項第6款判決不備理由之違法。況被上訴人之原處分既已
    經臺中高等行政法院92年度訴字第482號判決予以撤銷而不
    存在，被上訴人自不能再援用財政部82年11月26日台財稅第
    821503108號函釋，原判決仍遽予引用，其自有判決理由矛
    盾之違法。另民法繼承篇第1153條第2項及其施行法第1條之
    1修正規定，繼承人僅以所得遺產為限，負清償責任。則上
    訴人並未繼承被繼承人林逢福之遺產，自不應負擔其生前之
    贈與稅，故限制納稅義務人財產移轉或設定他項權利之原因
    應消滅等語，惟核其所陳上述理由，無非係就本件實體課稅
    處分有無違法，重述為原審所不採之主張，並就原審取捨證
    據、認定事實之職權行使，指摘其為不當，或就原審已論斷
    者，泛言未論斷，或就原審所為論斷，泛言其論斷矛盾，而
    未就辦理禁止移轉或設定他項權利，具體表明合於不適用法
    規、適用法規不當、或行政訴訟法第243條第2項所列各款之
    情形，難認對該判決之如何違背法令已有具體之指摘。依首
    揭說明，應認其上訴為不合法。又關於本件實體課稅處分並
    無違法部分，業經本院另案以98年度判字第533號判決確定
    在案，有該判決影本附卷可參。另查施林鳳並未具狀提出上
    訴，則其於97年2月14日上訴補充理由（續二）狀列名，要
    屬贅列，均附此敘明。
三、據上論結，本件上訴為不合法，依行政訴訟法第249條第1項
    前段、第104條、民事訴訟法第95條、第78條，裁定如主文
    。
中    華    民    國    98    年    6     月    4     日
                    最高行政法院第二庭
                        審判長法官  鍾  耀  光
                              法官  吳  東  都
                              法官  鄭  忠  仁
                              法官  吳  慧  娟
                              法官  黃  清  光
以  上  正  本  證  明  與  原  本  無  異
中    華    民    國    98    年    6     月    4     日
                              書記官  王  史  民


司法院資訊處製作；財團法人民間司法改革基金會備份。
